臺灣高等法院臺中分院民事判決
110年度重上更二字第81號
上  訴  人  張進林  
            陳清蔬  
            巫金明  
            李明勇  
            沈麗菊(即陳聖雄之承受訴訟人)
            陳幼姍(即陳聖雄之承受訴訟人)
            陳仁華(即陳聖雄之承受訴訟人)
共  同
訴訟代理人  黃勝雄律師
被上訴人    楊金    
訴訟代理人  劉鴻基律師
上列當事人間請求返還股權等事件，上訴人對於中華民國106年6
月28日臺灣臺中地方法院105年度重訴字第716號第一審判決提起
上訴，並為訴之追加，經最高法院第二次發回更審，本院於111
年1月5日言詞辯論終結，判決如下：
    主  文
上訴及追加之訴均駁回。
第二審(含追加部分）及發回前第三審訴訟費用除確定部分外由
上訴人負擔。
    事實及理由
甲、程序方面
　　按在第二審為訴之變更或追加，非經他造同意，不得為之；
    但請求之基礎事實同一者，不在此限，民事訴訟法第446條
    第1項但書、第255條第1項第2款分別定有明文。上訴人於原
    審起訴時，主張兩造間有借名登記關係，類推適用民法第52
    8條、第541條之規定，請求被上訴人交付伊等投資於天麗鞋
    業股份有限公司（下稱天麗公司）分配之股利本息（見原審
    卷第156頁反面）；嗣上訴於本院109年度重上更一字第37號
    (下稱本院更一審)時，另主張被上訴人擅以上開股利支付訴
    外人○○國際股份有限公司（下稱○○公司）積欠各股東之欠款
    共新臺幣（下同）2,609萬7,173元（下稱系爭欠款）利息，
    侵害其股利權益，追加民法第544條規定為請求權基礎，求
    為命被上訴人如數給付（見本院更一審卷第108頁、第175頁
    、177頁），核上訴人上開追加之訴與原有之訴，均係本於
    兩造間借名登記契約類推適用委任規定而為請求之同一基礎
    事實，且訴訟資料得以援用，核符上開規定，應予准許。
乙、實體方面
壹、上訴人主張：兩造及訴外人羅○○、柯○○、陳○○、宋○○，原均
    為○○公司股東。○○公司欲結束營業，由上訴人張進林代表○○
    公司與訴外人吳○○簽訂合作契約，合資設立天麗公司，以○○
    公司在越南廠之機械設備作價1,500萬元為投資股金，占天
    麗公司資本總額4,000 萬元之37.5%，並將全部股權委由被
    上訴人代表出名登記為天麗公司股東，兩造間有借名登記契
    約關係存在。被上訴人自民國93年起至105 年天麗公司解散
    止，應分配之股利，扣除○○公司積欠各股東如附表二所示系
    爭欠款共2,609萬7,173元後，累計短少分配如附表一所示股
    利合計2,112萬173元。伊已於105年6月間以存證信函終止上
    開借名登記關係，被上訴人應按股權比例返還短少分配之如
    附表一所示各該股利。爰依終止借名契約後類推適用民法第
    541條第1項規定，求為命被上訴人依序給付上訴人張進林、
    陳清蔬、巫金明、李明勇、陳聖雄之承受訴訟人沈麗菊、陳
    幼姍、陳仁華（下稱沈麗菊等3 人）各346萬3,708元、166
    萬2,157元、194萬3,056元、83萬2,135元、83萬2,135元，
    及均加付法定遲延利息之判決（另經最高法院109年台上字
    第264號駁回確定部分，不予贅述）。又伊借名登記於被上
    訴人名下之1,500萬元股權，被上訴人擅將其中500萬元股權
    先後借用訴外人黃○○、黃○○名義登記，致天麗公司配發其2 
    人股利被佔為己有。又系爭欠款業經○○公司股東決議不計付
    利息，被上訴人擅自扣留104年6月2日、105年5月25日天麗
    公司所分配股利其中之半數共計506萬3,442元，支付系爭欠
    款利息，侵害伊之股利權益等情，而依民法第544條規定，
    請求被上訴人負損害賠償責任。
貳、被上訴人則以：因天麗公司設立後資金短缺，○○公司須另提
    供500 萬元資金，經被上訴人召集○○公司股東按原持股比例
    認股增資未果，乃決議由原股東按比例減資500 萬元，另召
    募新股東出資500 萬元彌補資金缺口，○○公司股東之股金降
    為1,000萬元，占天麗公司股權23.26%。嗣於99 年間，因天
    麗公司股東謝○○退股，其出資50萬元平均分配予其他股東，
    被上訴人所代表之股權由23.26%變為23.72%，天麗公司按該
    等比例分配股利予被上訴人後，被上訴人即以之清償系爭欠
    款、借款利息及按上訴人之股權比例分配股利，並無擅自支
    付借款利息及短少分配股利情事。又民法第544條損害賠償
    請求權之規定，上訴人是針對黃○○名下登記500萬元之股權
    ，其中部分金額已判決確定，其他亦包括在本件上訴聲明第
    二項範圍內，並非訴之追加或變更等語，資為抗辯。
參、原審為上訴人全部敗訴之判決，上訴人聲明不服，提起上訴
    （上訴人原請求被上訴人給付股金予張進林、沈麗菊等3 人
    、陳清蔬、巫金明、李明勇各42萬735元、10萬1079元、20
    萬1901元、23萬6022 元、10萬1079元，並均自106年4月25
    日起至清償日止，按週年利率5%計算之利息部分，業受勝訴
    判決確定；另上訴人請求被上訴人給付除確定部分外之股金
    本息部分，亦已受敗訴確定《見最高法院109年度台上字第26
    4號判決》，均不另贅述），其上訴及追加後聲明為：㈠原判
    決關於第二項暨該部分之訴訟費用部分均廢棄。㈡被上訴人
    應給付上訴人張進林346萬3,708元、給付上訴人陳清蔬166
    萬2,157元、給付巫金明194萬3,056元、給付李明勇83萬2,1
    35元、給付沈麗菊、陳幼珊、陳仁華83萬2,135元，並均自1
    06年4月25日起至清償日止，按年息百分之5計算之利息。㈢
    上訴人願供擔保請准予宣告假執行。答辯聲明：㈠上訴駁回
    。㈡如受不利之判決，願供擔保請准予宣告免為假執行。 
肆、不爭執事項(見本院卷第137至139頁)：
  ㈠兩造及訴外人羅○○、何○○、陳○○、宋○○等人為○○公司之股東
    。持股比例如本院106重上第175號（下稱本院重上175號）
    判決附表一所示即附表一。
  ㈡○○公司欲結束營業，於90年10月13日召開股東會，決議內容
    如下：⑴各股東同意無條件與外資合併，以公司內部資產清
    算餘額各佔比率分算。⑵合併後各股東同意盈餘先償還各股
    東欠款。
  ㈢○○公司積欠各股東之欠款如本院重上175號判決附表二即附表
    二所示，明細如下：⑴張進林：39萬7,905元。⑵楊金：1,383
    萬2,806元。⑶何○○：910萬1,027元。⑷陳○○：165萬5,154元
    。⑸宋○○：79萬1,578元。⑹陳清蔬：31萬8,703元，合計共2,
    609萬7173元。
  ㈣○○公司於89年6月26日設立登記，雖於91年8月9日向主管機關
    申請解散登記，然迄今仍未向法院申報清算人。
  ㈤張進林代表○○公司與天麗公司籌備處代表人吳○○協議，約定○
    ○公司以越南廠之機器設備作價，雙方合資設立天麗公司。
    天麗公司於91年3月13日設立登記，發起人為被上訴人楊金
    、及訴外人吳○○、吳○○、謝○○、陳○○、黃○○、楊○○等7人。
  ㈥天麗公司於105年9月14日向主管機關申請解散登記，並於106
    年3月14日清算完結，且於同年月22日向法院申報清算完成
    。天麗公司於清算後，其剩餘財產為1,081萬5,157元，楊金
    獲得分配股款金額為256萬5,456元（1,081萬5,157元×23.72
    093%=256萬5,456元，元以下四捨五入）。
  ㈦上開256萬5,456元，楊金於107年6月30日給付股東明細：
　⒈張進林本金42萬735元、利息（自106年4月25日起至107年6月
    30日止) 2萬4,783元，共計44萬5,518元。
　⒉陳清蔬本金20萬1,901元、利息（同上期間）1萬1,893元，共
    計21萬3,794元。
　⒊巫金明本金23萬6,022元、利息（同上期間）1萬3,903元，共
    計24萬9,925元。
　⒋李明勇本金10萬1,079元、利息（同上期間）5,954元，共計1
    0萬7,033元。
　⒌陳聖雄本金10萬1,079元、利息（同上期間）5,954元，共計1
    0萬7,033元。
伍、爭執事項：
    上訴人請求被上訴人給付張進林、沈麗菊等3人、陳清蔬、
    巫金明、李明勇股利各346萬3,708元本息、83萬2,135元本
    息、166萬2,157元本息、194萬3,056元本息、83萬2,135元
    本息部分是否有理由？
陸、本院就爭執事項之判斷　　
一、兩造及訴外人羅○○、何○○、陳○○、宋○○等人為○○公司之股東
    ，各股東之出資金額、持股比例如附表一○○公司股東持股比
    例與天麗公司持股比例對照表所示，嗣○○公司欲結束營業，
    於90年10月13日召開系爭股東會決議辦理解散清算、盈餘償
    還股東欠款，及將越南廠之機器設備作價1,500萬元購買天
    麗公司股份。另同意以楊金名義登記，惟實際登記於楊金名
    義之天麗公司股份金額僅1,000萬元（即34萬6800股）。再
    天麗公司業於106年3月14日清算完結，清算後剩餘財產有1,
    081萬5,157元，楊金所獲得分配股款為256萬5,456元，而上
    訴人於○○公司之股份如附表一所示，此為兩造所不爭執，並
    有被上訴人所製作並蓋章之原股東於○○公司與天麗公司之持
    股比例對照表(原審卷第114-115頁）、○○公司90年10月13日
    股東會會議紀錄（原審卷第6頁）、上訴人之同意書（原審
    卷第117-121頁）為證，復有本院107年度上易字第144號確
    定判決（本院更一審卷第241-256頁）在卷可憑，是上開事
    實，堪信為真實。
二、上訴人主張：依借名登記契約終止後類推適用民法委任之規
    定，請求被上訴人將登記其名下之天麗公司清算後之股款
　　1,500萬元，依上訴人投資比列各返還上訴人部分，雖為原
    審判決駁回，惟經本院重上175號判決認定，○○公司以越南
    廠機器設備作價投資天麗公司之金額實為1,000萬元，投資
    比例為（23.26%變更為23.72%），天麗公司解散清償後，被
    上訴人取得清償股金256萬5,456元，應按投資比例各給付張
    進林42萬0,735元、陳聖雄10萬1,079元、陳清蔬20萬1,901
    元、巫金明23萬6,022元、李明勇10萬1,079元，並均自106
    年4月25日起至清償日止，按年息5%計算之利息，此部分為
    本院重上175號判決主文第二項所判准，其餘請求則駁回（
    前開被上訴人應給付上訴人之本息，被上訴人已給付完畢，
    詳如不爭執事項七）。上訴人就其敗訴部分提起上訴，被上
    訴人對前揭敗訴部分未據聲明不服，此部分經最高法院109
    年度台上字第264號判決駁回已確定（見本院更一審卷第12
    頁）等情，兩造上開爭執，業已確定，非屬本件審究範圍，
    合先敘明。
三、上訴人依民法第541條第1、2項規定，及追加民法第544  條
    規定請求被上訴人給付如附表一「被上訴人短少給付予上訴
    人之股利」欄所示股利本息部分，被上訴人抗辯天麗公司以
    23.26 %或23.72%之比例分派股利予被上訴人後，被上訴人
    依○○公司股東之約定，先清償○○公司積欠各股東之借款本息
    ，及104年7月2日以前因股利需先清償○○公司積欠股東之借
    款，並於104年6月2日、105年5月25日二次，按○○公司各股
    東之持股比例已分派股利，已無股利之差額等語。經查：
　⑴被上訴人抗辯，○○公司之股東原先係以越南廠機器設備作價1
    ,500萬元投資天麗公司，惟因天麗公司設立後資金短缺，要
    求○○公司之股東須再提供500萬元資金，即越南廠之機器設
    備僅能作價1,000萬元。經被上訴人召集原○○公司之股東開
    會，擬由原股東按原持股比例認股增資未果，後由原股東按
    所須出資金額比例減資500萬元，另召募新股東彌補500萬元
    資金缺口，原○○公司股東之股份由1,500萬元調降為1,000萬
    元，占天麗公司股權23.26%等語。雖為上訴人所否認，然○○
    公司之股東即上訴人張進林(由配偶柯美圓代簽)、陳清蔬(
    由股權實際所有人陳仁和代簽)、及訴外人陳○○(由股權實際
    所有人黃清銅代簽)、宋○○等均曾於93年5月間簽立同意書，
    載明：「其中須提供天麗鞋業股份有限公司新台幣伍佰萬元
    整資金，因個人因素不予出資，本人同意所須出資金額依清
    算後持股按所須出資金額比率減資，所減資部分之股份由各
    出資股東承受」等語，有同意書4紙在卷足憑(見原審卷第11
    7-120頁)。則上訴人否認知悉上情，已與事實不符。另上訴
    人張進林曾以○○公司負責人之身分，檢附被上訴人楊金所製
    作之轉投資、減增資說明、公司欠款明細表及原股東股份額
    以及轉投資後公司盈餘分配順序表(見原審卷第114-115頁)
    ，以函文通知各股東。其函文內容亦載明：「一、原○○公司
    以資產計價NT＄1,500萬元轉投資。二、由於轉投資後公司運
    作資金仍不足NT＄500萬元，之前於91年股東會時曾議決由原
    股東按原持股比例認股增資未果，復於92年臨時股東會議決
    由原股東按原持股比例減資NT＄500萬元後召募新增資股東NT
    ＄500萬元，彌補資金缺口。茲將減增資後原股東與新股東之
    權利義務述明如下：㈠原股東之股份額由NT＄1,500萬元調降
    為NT＄1,000萬元，其權利義務照舊。㈡新增資股東以股份額N
    T＄500萬元負責其權利義務。」亦有函文草稿一紙在卷可憑(
    見原審卷第113頁)。再者，上訴人張進林亦曾致函被上訴人
    謂：「其實原○○能到今天讓大家有紅利可分，主要歸功於當
    初你和黃董(指黃○○)的付出，尤其是你，我在此代表所有股
    東向你們致謝。從○○分離出去的伍佰萬，也算是對你們的回
    饋。不過重點還是要天麗能賺錢。請代向吳總(指吳○○)致意
    。...據知大家的股利都收到了，那我的部分你就先匯了吧
    ，有任何意見，我們擇日面議。」等語(見原審卷第148頁)
    。又證人黃○○(即○○公司股東何○○配偶)證稱：○○公司的股東
    原先都有同意再出資500萬元一事，但等到要出資時，只剩
    下我、楊金、黃清銅願意拿錢出來，後來黃清銅又反悔，只
    剩下我與楊金，之後我有匯250萬到天麗公司，楊金也是出
    資250萬元，也就是增資的500萬元，最後由我與楊金吃下來
    ，所以○○公司後來的投資款就剩下1,000萬元語(本院重上17
    5號卷第196頁反面)。核與證人宋○○證稱：該次增資我放棄
    ，所以才簽同意書等情亦相符合(本院重上175號卷第199頁)
    。足證，被上訴人代表○○公司之股東登記為天麗公司之股東
    後，由於天麗公司認為○○公司越南廠之機器設備只能作價1,
    000萬元，遂要求○○公司之股東需再出資500萬元，然因被上
    訴人等部分股東放棄出資之權利，遂由被上訴人及黃○○共同
    出資500萬元等情，已堪認定。上訴人一再爭執，○○公司之
    股東係以越南廠機器設備作價1,500萬元投資天麗公司，而
    非作價1,000萬元云云，自無可採。再參諸，上訴人對於天
    麗公司歷次增資及減資之過程均不爭執(本院重上175號卷第
    162頁反面)，則天麗公司於93年5月5日增資為4,300萬元後(
    參附表三第㈡欄)，由於被上訴人名下所代表的○○公司股東之
    資本額已因前述之原因變成1,000萬元，則股權比例因此變
    成23.26%【計算式：1,000萬÷4,300萬×100%＝23.26%】。此
    外，又因天麗公司之股東謝○○於99年間退股，其出資之50萬
    平均分配予其他股東，被上訴人名下之持股(登記在向春玉
    名下)比例因此增為23.72% (參附表三第㈤欄)，並據被上訴
    人陳明在卷(本院重上175號卷第70頁)，上訴人對此亦不爭
    執。故而天麗公司事後以23.26 %或23.72%之比例分派股利
    予被上訴人，再由被上訴人依○○股東之約定，先清償○○公司
    積欠各股東之借款(按：104年7月2日以前，因股利需先清償
    ○○公司積欠股東之借款，所以沒有分配股利予股東，後敘)
    後，自104年7月2日起，即按○○公司各股東之持股比例分派
    股利予上訴人等(共分派二次)，自無不當。上訴人一再主張
    應按被上訴人名下所代表的○○公司股東之資本額1,500萬元
    ，且投資天麗公司股權比例為37.5%，應以此計算其等在天
    麗公司之股利，並據此請求被上訴人應按股權37.5%之比例
    給付股利之差額（即附表一被上訴人短少給付予上訴人之股
    利欄所示金額），於法無據。
　⑵依上訴人所提出○○公司股東之金額表（見原審卷第7頁），參
    以天麗公司決議○○公司越南廠的機器設備只能作價股本1,00
    0萬元，有如前述，則依上訴人主張93年3月19日至105年5月
    25日，被上訴人可獲分得天麗公司股利之總金額（3,416萬8
    ,760元，詳後敘 ），再扣除被上訴人於104年及105年分配
    予原○○公司股東之股利147萬7,528元、255萬8,266元後為3,
    013萬2,966元，再扣除兩造所不爭執之以股利清償原○○公司
    股東欠款2,609萬7,173元，是依上訴人主張尚有餘額403萬5
    ,793元（參上揭109年度台上字第264號最高法院判決第5頁
    所載），應可認定。
　⑶又被上訴人抗辯，上訴人所主張其自天麗公司所取得之股利
    ，業已償還股東欠款、支付借款利息，及分配予股東完畢，
    固為上訴人否認，惟查：
　①天麗公司自93年3月19日至105年5月25日給付被上訴人股利明
    細如下：（1)93年3月19日212萬5,000元；（2)93年3月28日
    237萬2,093元；（3)93年10月25日75萬元；（4)94年10月25
    日75萬元；（5)95年3月30日237萬2,093元；(6)95年10月30
    日75萬元；（7)96年3月22日355萬8,140元；（8)96年10月2
    2日75萬元；（9)97年3月25日418萬6,048元；（10)98年12
    月31日238萬0,952元；（11)101年5月31日202萬3,810元；
    （12)103年4月31日202萬3,740元；（13)104年6月2日501萬
    0,352元;（14)105年5月25日511萬6,532元(見上訴人105年1
    2月2日起訴狀證物2之A、B欄，原審卷第7頁），此為兩造所
    不爭執，上開(13)104年6月2日501萬0,352元、（14)105年5
    月25日511萬6,532元，並載明本院更一審判決不爭執事項(
    五）等情，是被上訴人受任自天麗公司取得之股利，合計為
    4,316萬8,760元。
　②又上開被上訴人受委任取得之4,316萬8,760元，其中清償原○
    ○公司股東欠款2,609萬7,173元（○○公司積欠各股東之欠款
    如附表二所示，明細如下：（1）張進林：39萬7905元。（2
    ）楊金：1,383萬2,806元。（3）何○○：910萬1,027元。（4
    ）陳○○：165萬5,154元。（5）宋○○：79萬1,578元。（6）
    陳清蔬：31萬8,703元，合計共2,609萬7,173元。詳見不爭
    執事項三）。且再扣除被上訴人於104年及105年分配予原○○
    公司股東之股利147萬7,528元、255萬8,266元（有上訴人所
    提出之天麗公司股息還款及盈餘表，見原審卷第7頁；及匯
    款回條11份、存款通知聯2份、支票4份，分見本院更一卷第
    195-229頁），上開被上訴人受委任取得之4,316萬8,760元
    於扣除清償之2,609萬7,173元及147萬7,528元、255萬8,266
    元分配款，餘額僅為餘額403萬5,793元，已如前述。
　③被上訴人抗辯其受任期間，除前述之清償借款及分配外，就
    應清償原○○公司股東欠款2,609萬7,173元債務，於93年103
    年4月11日間，依欠債本金按年息7.5%計算，累計應付利息7
    95萬6,560元，有被上訴人所提出之統計附表2紙（見本院更
    一卷第191-193頁）可參。而被上訴人抗辯其至104年6月2日
    ，方以紅利501萬0,352元；扣除償還欠款205萬5,297元，尚
    餘：295萬5,055元。餘款分1/2做股金分配計147萬7,528元
    ；分1/2做利息支出計147萬7,528元；且於105年5月25日就
    公司分紅511萬6,532元，分1/2做股金分配計255萬8,266元
    ；分1/2做利息支出計255萬8,266元等語，雖上訴人否認被
    上訴人上開抗辯，然審諸上訴人於105年12月2日起訴時，僅
    爭執股權為1,500萬元云云，嗣於上訴後亦僅爭執股權為1,5
    00萬元，及天麗公司減資退還500萬元部分云云，惟就登記
    於黃○○名下500萬元股權部分（見本院更一卷第108頁），及
    上開欠款償還及104年6月2日、105年5月25日股利、利息分
    配部分，並無意見不爭執（見原審卷第53頁、本院更一卷第
    177頁）；再參諸上訴人提出之原證6陳清蔬104年6月2日分
    配明細表（見原審卷第55頁），被上訴人於表上明載：「公
    司分紅：5,010,352元；扣除償還欠款2,055,297元，尚餘：
    2,955,055元。餘款分分1/2做股金分配計1,477,528元；分1
    /2做利息支出計1,477,528元，．．．」等語，並載有償還欠款
    、股利、利息明細，及105年5月25日分配明細表（見原審卷
    第55頁），被上訴人就公司分紅5,116,532元，於明細中記
    載：「．．餘款分分1/2做股金分配計2,558,266元；分1/2做
    利息支出計2,558,266元，．．．」等語，並載明股金、利息明
    細。而陳清蔬於明細上則手記：「收到分配股金、利息206,
    473元陳清蔬105、5/25」（見原審卷第54-56頁），顯見上
    訴人亦不否認被上訴人就上開清償方式，有詳細告知上訴人
    ，且為上訴人所未反對。是被上訴人既將所收受天麗公司分
    配之股利，用以清償原○○公司股東欠款2,609萬7,173元、分
    紅403萬5,794元（147萬7,528元+255萬8,266元）、清償利
    息403萬5,794元（147萬7,528元+255萬8,266元），合計清
    償3,416萬8,761元，應可認 定。
　④按被上訴人受任於上訴人自天麗公司取得3,416萬8,760元，
    而以該款清償原○○公司股東欠款2,609萬7,173元、分紅403
    萬5,794元（147萬7,528元+255萬8,266元）、清償利息403
    萬5,794元（147萬7,528元+255萬8,266元），合計清償3,41
    6萬8,761元，已無餘款，上訴人主張被上訴人尚有餘款未分
    配予上訴人，進而分別請求被上訴人依序給付張進林、沈麗
    菊等3 人、陳清蔬、巫金明、李明勇，346萬3,708元本息、
    83萬2,135元本息、166萬2,157 元本息、194萬3,056元本息
    、83萬2,135 元本息，於法無據。
　⑷至於上訴人主張被上訴人以股利所得清償股東借款時，應不
    計息清償本金即可，而不必清償利息，被上訴人違反委任契
    約義務仍就欠款本金計算利息加以清償，使上訴人受有損害
    ，應對上訴人負損害賠償之責云云，然查：
　①依卷附○○公司90年10月13日召開系爭股東會決議，其記載：
    「一.各股東同意無條件與外資合併，以公司內部資產清算
    餘額各佔比率分算。二.合併後各股東同意盈餘先償還各股
    東欠款。」(見原審卷第6頁）等語，上開決議僅載明「二.
    合併後各股東同意盈餘先償還各股東欠款。」，而未決議就
    該欠款之利息無需清償，是上訴人抗辯就前述欠款之清償無
     需清償利息云云，自難據採。
　②又被上訴人受任期間固陸續清償前述欠款，且依其清償之時
    程，如以年息7.5%計算，至104年間累計應償還之利息795萬
    6,560元（見本院更一卷第193頁），被上訴人於104年、105
    年間依序各為部分清償147萬7,528元、255萬8,266元（合計
    4,035,794元），已如前述，按前述欠款均為到期之債務，
    債務人未按期給付均已陷遲延，而前述借款債務，屬金錢債
    務，上訴人未舉證債權人有同意不收取利息，被上訴人對債
    權人清償利息，尚難認違反委任契約之情事。又「應付利息
    之債務，其利率未經約定，亦無法律可據者，週年利率為百
    分之五。」民法第203條定有明文。是縱依上法文規定，前
    述欠款之利息債務至少亦有530萬4,373元（795萬6,560元÷7
    .5%×5%＝5,304,373元，元以下四捨五入），被上訴人清償之
    利息債務為403萬5,794元，亦未逾上開法定利息530萬4,373
    元之範圍，亦難認被上訴人就上開利息之清償屬違反委任契
    約之行為，上訴人主張其得依民法第544條規定訴請被上訴
    人賠償，亦於法無據。
柒、綜上所述，上訴人依借名登記契約終止後類推適用民法541
    條第1、2項規定及民法第544條規定，分別訴請被上訴人依
    序給付張進林、沈麗菊等3 人、陳清蔬、巫金明、李明勇，
    346萬3,708元本息、83萬2,135元本息、166萬2,157 元本息
    、194萬3,056元本息、83萬2,135 元本息，於法無據，為無
    理由，不應准許。則原審就上揭不准許部分，為上訴人敗訴
    判決，經核於法並無不合。上訴論旨求予廢棄改判，為無理
    由，應予駁回。上訴人另追加依民法第544條規定請求被上
    訴人賠償，亦無理由，應予駁回。
捌、本件事證已臻明確，兩造其餘之攻擊或防禦方法及所用之證
    據，經本院斟酌後，認為均不足以影響本判決之結果，爰不
    逐一論列，附此敘明。
玖、據上論結，本件上訴及追加之訴均為無理由，爰判決如主文
    。　　　
中　　華　　民　　國　 　111　  年　　2 　　月　　9　日
            民事第三庭     審判長法　官  黃玉清
                                 法　官  許旭聖
                                 法　官  涂秀玲
正本係照原本作成。
如不服本判決，應於收受送達後20日內向本院提出上訴書狀，其
未表明上訴理由者，應於提出上訴後20日內向本院補提上訴理由
書（須按他造當事人之人數附繕本）。因疫情而遲誤不變期間，
得向法院聲請回復原狀。
上訴時應提出委任律師或具有律師資格之人之委任狀；委任有律
師資格者，另應附具律師資格證書及釋明委任人與受任人有民事
訴訟法第466條之1第1項但書或第2項所定關係之釋明文書影本。
如委任律師提起上訴，發回更審後為訴之變更（追加、擴張）部
分應一併繳納上訴裁判費。 
                                 書記官  卓佳儀 
　　　　　　　　　　　　　　　　 
中　　華　　民　　國　　111 　年　　2 　　月　　9 　　日
　　
附表一：(單位：新臺幣元)

 股東姓名  各股東在原○○公司之持股比例 (A) 按左列比例換算之各股東轉投資予天麗公司之股金 【15,000,000 ×(A)】 被上訴人短少給付予上訴人之股利   【21,120,173×(A)】 1 張進林      16.40%       2,460,630       3,463,708 2 楊  金      14.76%       2,214,567       3,117,338 3 何○○      14.76%       2,214,567       3,117,338 4 羅○○      11.81%       1,771,654       2,494,292 5 陳聖雄       3.94%         590,551         832,135 6 陳○○       9.45%       1,417,323       1,995,857 7 宋○○       7.87%       1,181,102       1,662,157 8 陳清蔬       7.87%       1,181,102       1,662,157 9 巫金明       9.20%       1,377,953       1,943,056 10 李明勇       3.94%         590,551         832,135       100.00%      15,000,000      21,120,173 

附表二：(單位：新臺幣元)

 股東姓名  ○○公司持股比例 ○○公司積欠各股東之欠款  104年7月2日分得之股利 105年5月25日分得之股利 各股東獲分配股利之基準 1 張進林  16.40%     397,905     252,066    436,440 16.40% ×23.72%＝3.89% 2 楊  金  14.76%  13,832,806     218,083    377,600 14.76% ×23.72%＝3.50% 3 何○○  14.76%   9,101,027     218,083    377,600 14.76% ×23.72%＝3.50% 4 羅○○  11.81%           0     174,496    302,131 11.81% ×23.72%＝2.80% 5 陳聖雄   3.94%           0      58,215    100,796  3.94% ×23.72%＝0.93% 6 陳○○   9.45%   1,655,154     139,479    241,500  9.45% ×23.72%＝2.25% 7 宋○○   7.87%     791,578     116,281    201,336  7.87% ×23.72%＝1.87% 8 陳清蔬   7.87%     318,703     116,281    201,336  7.87% ×23.72%＝1.87% 9 巫金明   9.20%           0     126,033    218,220  9.19% ×23.72%＝2.18% 10 李明勇   3.94%           0      58,215    100,796  3.94% ×23.72%＝0.93%   100.00%  26,097,173   1,477,232  2,557,755                23.72% 

附表三：

 異動日期        一     91.03.13        二     93.05.05        三     94.12.21        四     98.11.03        五     99.06.28         六     101.01.05         七     104.09.09   股東姓名                1 吳○○  180萬 15.00%  800萬 18.60%  400萬 18.60%  400萬 18.60%  410萬 19.07%  278.8萬 19.07%  278.8萬 19.07% 2 吳○○  240萬 20.00% 1100萬 25.58%  550萬 25.58%  700萬 32.56%  710萬 33.02%  482.8萬 33.02%  782.8萬 33.02% 3 謝○○   90萬  7.50%  100萬  2.33%   50萬  2.33%         4 陳○○   90萬  7.50%  300萬  6.98%  150萬  6.98%         5 楊  金  225萬 18.75% 1000萬 23.26%  500萬 23.62%        346.8萬 23.72% 6 黃○○  225萬 18.75%  500萬 11.63%  250萬 11.63%         7 楊○○  150萬 12.50%  500萬 11.63%  250萬 11.63%  250萬 11.63%  260萬 12.09%  176.8萬 12.09%  176.8萬 12.09% 8 黃○○        800萬 38.21%  260萬 12.09%  176.8萬 12.09%  176.8萬 12.09% 9 向春玉          510萬 23.72%  346.8萬 23.72%     合  計  1200萬   100% 4300萬   100% 2150萬   100% 2150萬   100% 2150萬   100%   1462萬   100%   1462萬   100%